【裁判字號】    97,上易,987
【裁判日期】    970625
【裁判案由】    侵占
【裁判全文】
臺灣高等法院刑事判決                 97年度上易字第987號
上  訴  人  臺灣臺北地方法院檢察署檢察官
被      告  甲○○
選任辯護人  王義光律師
上列上訴人因被告侵占案件，不服臺灣臺北地方法院96年度易字
第1804號，中華民國97年3 月19日第一審判決（起訴案號：臺灣
臺北地方法院檢察署96年度調偵續字第30號），提起上訴，本院
判決如下：
    主  文
上訴駁回。
    理  由
一、本案經本院審理結果，認第一審判決對被告甲○○為無罪之
    諭知，核無不當，應予維持，並引用第一審判決書記載之證
    據及理由（如附件）。
二、檢察官上訴意旨略以：
  (一)系爭車牌R6-8583 號自小客車係被告為追求陳怡君而將之交
    予陳怡君使用，後因追求未果而改委託出售並委託代購車輛
    ，並交付12萬元予陳怡君，陳怡君於92年間交付車牌7C-967
    0 號自小客車予被告，被告已將系爭自小客車與陳怡君買賣
    、互易而喪失所有權。被告於偵查中亦自承知道陳怡君已將
    車子賣掉之情，原審認被告委託陳怡君出售系爭車輛，不知
    由告訴人買受，自有未合。
  (二)系爭車牌R6-8583 號自小客車之違規裁罰，台北市交通事件
    裁決所才據以於94年3 月30日發文被告裁罰，是被告係遲至
    94年3 月30日後始知交通違規罰鍰未繳，為免自身責任，遂
    於94年6月9日至國道公路警察局第九警察隊謊報系爭車輛於
    90年8月9日遭竊之不實指控＜對此客觀實，原審未查，亦有
    誤認＞。
  (三)系爭車輛被告既與陳怡君完成所有權移轉，且非登記名義人
    ，被告自對該車毫不關心，豈會關心該車所有權，甚或使用
    人為何人，然原判決竟採信其所辯渠真的不知系爭車輛由乙
    ○○買受等語，且誤解被告與告訴人乙○○間之聯繫，均有
    不合。
  (四)基上，被告明知非所有權人，卻以所有權人自居向警察機關
    領回該車，涉犯侵占罪嫌至明云云。
三、然查：
  (一)按刑法第335條第1項侵占罪，必須行為人主觀上認識自己持
    有他人之物，基於不法所有之意圖，客觀上有將之易持有為
    所有之行為，始足構成該罪。本件縱然被告已將系爭車輛交
    予陳怡君處理屬實，然陳怡君並未辦理過戶，致許多非被告
    所為之交通違規罰鍰罰單全寄由被告繳交，而警察機關亦通
    知被告領回系爭車輛，顯見各主管機關均以車輛所有權人為
    被告，而以之為行使權利負擔義務之對象，但系爭車輛之違
    規行為既非被告所為，惟仍應負擔該違規責任，衡情任何人
    對於此情必覺有不公，但既然各主管機關均以被告為車輛所
    有權人，足以使被告誤為其仍為系爭車輛所有權人，而前往
    警察機關領取系爭車輛並將之車籍報廢進而出售解體，是被
    告於收受主管機關之通知時而前往領取系爭車輛，其主觀上
    應係本於所有權人之認識，始前往領取，自難謂其有為自己
    不法所有之意圖，且有持有「他人」之物，核與上開侵占罪
    之構成要件不合，自不能令負侵占罪責。
  (二)至本件茍告訴人乙○○已向陳怡君購得系爭車輛，但並未辦
    理過戶，致未能以所有權人地位向警察機關領取系爭車輛，
    惟被告既仍為系爭車輛行政登記管理之所有權人，則其誤以
    所有權人領取車輛並將之處分，而致告訴人受有損害，告訴
    人應循民事救濟途徑解決，附此敘明。
四、綜上所述，被告既無為自己不法所有之主觀認識，尚難構成
    侵占罪，檢察官循告訴人之請求而提起上訴，非有理由，應
    予駁回。
據上論結，應依刑事訴訟法第373條、第368條，判決如主文。
本案經檢察官吳國南到庭執行職務。
中    華    民    國    97    年    6     月    25    日
                  刑事第十庭    審判長法  官 楊炳禎
                                      法  官 陳博志
                                      法  官 李春地
以上正本證明與原本無異。
不得上訴。
                                      書記官 蘇秋
中    華    民    國    97    年    6     月    26    日


司法院資訊處製作；財團法人民間司法改革基金會備份。
